臺灣桃園地方法院刑事判決　　　　　　　100年度訴字第944號
公　訴　人　臺灣桃園地方法院檢察署檢察官
被　　　告　楊行隆
上列被告因毒品危害防制條例案件，經檢察官聲請簡易決處刑（
100 年度毒偵緝字第346 號），本院改以通常訴訟程序，並行簡
式審判程序，判決如下：
    主  文
楊行隆施用第二級毒品，累犯，處有期徒刑參月，如易科罰金，
以新臺幣壹仟元折算壹日。又施用第一級毒品，累犯，處有期徒
刑陸月，如易科罰金，以新臺幣壹仟元折算壹日。應執行有期徒
刑捌月，如易科罰金，以新臺幣壹仟元折算壹日。
    事  實
一、楊行隆前因施用毒品案件，經臺灣桃園地方法院裁定送觀察
    勒戒，於民國八十七年九月十九日執行完畢，復因施用毒品
    案件，經臺灣高等法院以八十八年度上易字第三四三五號判
    決，判處應執行有期徒刑一年，復經臺灣高等法院減刑為有
    期徒刑六月確定，並與其另違反之槍砲彈藥刀械管制條例案
    件合併定執行刑有期徒刑五年十月，雖曾經假釋付保護管束
    出監，復經撤銷保護管束，而於九十五年十月三十日入監服
    殘刑，於九十六年十二月三十一日縮短刑期執行完畢。猶未
    戒除毒癮，其分別於九十九年五月二十五日某時，及同年月
    二十七日下午一時四十分許為警採集尿液回溯前二十六小時
    內，均在其位於桃園縣觀音鄉樹林村五鄰樹林子五十六號住
    處內，分別以燒烤玻璃球及捲入香菸之方式，施用第二級毒
    品甲基安非他命、第一級毒品海洛因各一次。嗣於九十年五
    月二十七日下午一時四十分許，因他人檢舉涉嫌販賣毒品案
    件，經警通知訊問時，其主動向司法警察自首有上述行為，
    而同意司法警察採尿送驗，鑑驗後呈安非他命類、鴉片類陽
    性反應，而查獲上情。
二、案經桃園縣政府警察局大園分局報請臺灣桃園地方法院檢察
    署檢察官偵查起訴。
    理  由
壹、程序轉換部分
一、按檢察官聲請以簡易判決處刑之案件，經法院認為有刑事訴
    訟法第四百五十一條  之一第四項但書之情形者，應適用通
    常程序審判之，刑事訴訟法第四百五十二條定有明文。次按
    刑事訴訟法第四百五十一條之一第四項但書第一款明定「被
    告所犯之罪不合第四百四十九條所定得以簡易判決處刑之案
    件者」；而以簡易處刑程序所科之刑以宣告緩刑、得易科罰
    金之有期徒刑及拘役或罰金為限，刑事訴訟法第四百四十九
    條第三項定有明文。查本案檢察官認被告違反毒品違害防制
    條例第十條第一項之罪嫌，聲請簡易判決處刑，原經本院刑
    事庭獨任法官以桃園簡易庭一百年度桃簡字第二三九四號，
    簡易處刑程序審理，惟查被告形式上有累犯加重其刑情事，
    其所犯施用第一級毒品罪嫌又屬最輕本刑六月以上之罪，且
    不符緩刑要件，依前述說明，即不合於以簡易判決處刑，爰
    適用通常程序審理，合先敘明。
二、又按被告所犯為死刑、無期徒刑、最輕本刑為三年以上有期
    徒刑之罪或高等法院管轄第一審案件者外，於準備程序進行
    中，被告先就被訴事實為有罪之陳述時，審判長得告知被告
    簡式審判程序之旨，並聽取當事人、代理人、辯護人及輔佐
    人之意見後，裁定進行簡式審判程序。刑事訴訟法第二百七
    十三條之一第一項定有明文。查被告所犯為毒品危害防制條
    例第十條第一項之罪，於本院有十二年十月一日準備程序中
    ，對於被訴之事實為有罪之陳述，本院認為適宜由受命法官
    獨任進行簡式審判程序，業於當日當庭評議後裁定並宣示，
    且被告請求儘速審理，表明放棄就審期間之利益，經本院受
    命法官於當日進行審理程序，合先敘明。
貳、證據能力部分
一、尿液檢驗報告及法務部鑑定通知書
    按法院或檢察官得囑託醫院、學校或其他相當之機關、團體
    為鑑定，或審查他人之鑑定，並準用（刑事訴訟法，以下同
    ）第二百零三條至第二百零六條之一之規定；其須以言詞報
    告或說明時，得命實施鑑定或審查之人為之。第一百六十三
    條第一項、第一百六十六條至第一百六十七條之七（交互詰
    問相關規定）、第二百零二條（鑑定人應於鑑定前具結）之
    規定，於前項由實施鑑定或審查之人為言詞報告或說明之情
    形準用之。刑事訴訟法第二百零八條第一、二項定有明文。
    上述鑑定報告如係於審判外製作完成者，仍不失為「被告以
    外之人於審判外之陳述」，是除有傳聞法則之法定例外情形
    ，否則仍無證據能力。另按被告以外之人於審判外之言詞或
    書面陳述，除法律有規定者外，不得作為證據。被告以外之
    人於審判外之陳述，雖不符前四條（指刑事訴訟法第一百五
    十九條之一至第一百五十九條之四）之規定，而經當事人於
    審判程序同意作為證據，法院審酌該言詞陳述或書面陳述作
    成時之情況，認為適當者，亦得為證據。刑事訴訟法第一百
    五十九條第一項、第一百五十九條之五第一項，分別定有明
    文。查被告對於檢察官所提出之台灣檢驗科技股份有限公司
    鑑定書等文書之證據能力，均不爭執，本院審酌亦相當，是
    依前述傳聞法則例外之「同意性」規定，且本件改以簡式審
    判程序，依刑事訴訟法第二百七十三條之二規定，亦不受傳
    聞法則之拘束，該鑑定書自具證據能力。
二、被告審判外之陳述筆錄
    按被告之自白，非出於強暴、脅迫、利誘、詐欺、疲勞訊問
    、違法羈押或其他不正之方法，且與事實相符者，得為證據
    。被告陳述其自白係出於不正之方法者，應先於其他事證而
    為調查。該自白如係經檢察官提出者，法院應命檢察官就自
    白之出於自由意志，指出證明之方法。刑事訴訟法第一百五
    十六條第一項、第三項分別定有明文。查被告於準備程序、
    審判期日對於公訴檢察官提出其警詢及偵查訊問筆錄之證據
    能力均不爭執，本院亦查無明顯事證足認檢察及警察機關於
    製作該等筆錄時，有對被告等施以法所禁止之不正方法等情
    事，是被告等審判外之自白陳述筆錄係出於其任意性所製作
    ，具證據能力。
參、證明力部分
一、按被告（或共犯）之自白，不得作為有罪判決之唯一證據，
    仍應調查其他必要之證據，以察其是否與事實相符，刑事訴
    訟法第一百五十六條第二項就此定有明文。其立法目的乃欲
    以補強證據擔保自白之真實性，亦即以補強證據之存在，藉
    以限制向有「證據之王」稱號的自白在證據上之價值，質言
    之，本條項乃對於自由心證原則之限制，關於自白之證明力
    ，採取證據法定原則，使自白僅具有一半之證明力，尚須另
    有其他補強證據以補足自白之證明力。而所謂補強證據，最
    高法院七十四年台覆字第十號曾經加以闡釋：「指除該自白
    本身以外，其他足資以證明自白之犯罪事實確具有相當程度
    真實性之證據而言。雖其所補強者，非以事實之全部為必要
    ，但亦須因補強證據與自白之相互利用，而足以使犯罪事實
    獲得確信者，始足當之」。司法院大法官議決釋字第五八二
    號解釋文後段，對於本條項所謂「其他必要之證據」，著有
    闡釋，足為刑事審判上操作「自白」與「補強證據」時之參
    考標準，茲節錄引述如下：「刑事審判基於憲法正當法律程
    序原則，對於犯罪事實之認定，採證據裁判及自白任意性等
    原則。刑事訴訟法據以規定嚴格證明法則，必須具證據能力
    之證據，經合法調查，使法院形成該等證據已足證明被告犯
    罪之確信心證，始能判決被告有罪；為避免過分偏重自白，
    有害於真實發見及人權保障，並規定被告之自白，不得作為
    有罪判決之唯一證據，仍應調查其他必要之證據，以察其是
    否與事實相符。基於上開嚴格證明法則及對自白證明力之限
    制規定，所謂『其他必要之證據』，自亦須具備證據能力，
    經合法調查，且就其證明力之程度，非謂自白為主要證據，
    其證明力當然較為強大，其他必要之證據為次要或補充性之
    證據，證明力當然較為薄弱，而應依其他必要證據之質量，
    與自白相互印證，綜合判斷，足以確信自白犯罪事實之真實
    性，始足當之」。
二、按煙毒之遺害我國，計自中國清末以來，垂百餘年，一經吸
    染，萎痺終身，其因此失業亡家者，觸目皆是，由此肆無忌
    憚，滋生其他犯罪者，俯首即得；更且流毒所及，國民精神
    日衰，身體日弱，欲以鳩形鵠面之徒，為執銳披堅之旅，殊
    不可得，是其非一身一家之害，直社會、國家之鉅蠹；而欲
    湔除毒害，杜漸防萌，當應特別以治本截流為急務，蓋伐木
    不自其本，必復生；塞水不自其源，必復流，本源一經斷絕
    ，其餘則不戢自消也。「毒品危害防制條例」係鑒於煙毒之
    禍害蔓延，跨國販賣活動頻繁，而對之有所因應。故其立法
    目的在防止來自世界各國毒害，查緝流入毒品，預防及制裁
    與毒品有關之犯罪，亦即肅清煙毒，防制毒品危害，藉以維
    護國民身心健康，進而維持社會秩序，俾免國家安全之陷於
    危殆（司法院大法官議決釋字第四七六號解釋理由書節錄參
    照）。前述發人深省之文字係在說明毒品危害的不僅是個人
    的健康而已，更是對於家庭以及全體國民，乃至社會、國家
    戰力的重大危害，而欲戒除毒品，必須從斷絕來源作起。是
    本條例對吸用毒品自戕身心之犯罪人，在不違反憲法比例原
    則的要求下，兼有以病患身份對待之立法，除規定對施用毒
    品之被告應送勒戒處所觀察、勒戒（期間不得逾二月）外，
    如仍有繼續施用毒品之傾向者，並應令入戒治處所強制戒治
    （其期間為六個月以上，至無繼續強制戒治之必要為止。但
    最長不得逾一年）。如認受觀察、勒戒人無用毒品傾向者，
    或強制戒治期滿者，應即釋放，並為不起訴之處分或由少年
    法院（庭）為不付審理之裁定。毒品危害防制條例第二十條
    第一項、第二項、第二十三條第一項意旨參見。其立法目的
    即在使施用毒品之被告能戒除毒品之侵害，待戒除施用毒品
    者的需求後，毒品交易的市場自然根絕，徹底防制毒品危害
    國人身心健康，以實踐現代福利國家對人民生存照顧之義務
    。
三、再按施用毒品，或得視為自傷行為，然其影響施用者之中樞
    神經系統，導致神智不清，產生心理上及生理上之依賴性，
    積習成癮，禁斷困難，輕則個人沈淪、家庭破毀，失去正常
    生活及工作能力，成為家庭或社會之負擔；重則可能與其他
    犯罪行為相結合，滋生重大刑事案件，惡化治安，嚴重損及
    公益。鑒於煙毒對國計民生所造成之戕害，立法者自得採取
    必要手段，於抽象危險階段即以刑罰規範，對施用毒品者之
    人身自由為適當限制。即使未按行為人是否業已成癮為類型
    化之區分，就行為對法益危害之程度亦未盡顧及，但究其目
    的，無非在運用刑罰之一般預防功能以嚇阻毒品之施用，補
    偏救弊，導正社會於頹廢（司法院大法官議決釋字第五四四
    號解釋理由書參見）。且毒品危害防制條例已按毒品之危害
    性加以分級，並就施用毒品為初犯、五年內或五年後再犯，
    區分為不同之行為型態而予不同之法律效果，並施予勒戒、
    戒治等保安處分措施，換言之，對於初犯及五年後再犯者，
    經勒戒而無繼續施用毒品傾向者，採取「除刑不除罪」之立
    法，足見本條例對於施用毒品自戕身心者，在不違反憲法比
    例原則的要求下，兼以病患及犯罪人之身份對待之。是施用
    毒品犯行已非單純自傷行為可擬，仍具可刑罰性。
四、訊據被告對其於前述時、地分別施用第二級甲基安非他命及
    第一級毒品海洛因之事實，均坦承不諱。核與被告於警詢、
    偵查中之自白亦相符。且被告於九十年五月二十七日下午一
    時四十分許，經警採集尿液送台灣檢驗科技股份有限公司鑑
    定，鑑定結果鴉片類及安非他命類均呈陽性反應，有該公司
    濫用藥物尿液檢驗報告一件附卷足憑（偵查卷第十二頁）。
    且本件係被告自行因經人檢舉販毒而自行到案，主動向司法
    警察坦承有施用毒品且配合採集尿液送驗。業據被告自承在
    卷，且經核與其警詢筆錄所載相符，更足認其自白出於任意
    性而更具真實性。就上述證據與被告之自白互核一致，本件
    事證明確，被告犯行應堪認定。
五、核被告所為，分別係違反毒品危害防制條例第十條第二項、
    第一項之施用第二級、第一級毒品罪。其持有第二級、第一
    級毒品之低度行為，為其施用第二級、第一級毒品之高度行
    為所吸收，不另論罪。另查被告有如事實欄所載徒刑執行完
    畢之情，有臺灣高等法院被告前案紀錄表一件在卷可查，是
    被告受徒刑之執行完畢，五年以內故意再犯本件有期徒刑以
    上之罪，為累犯，應依刑法第四十七條第一項之規定，加重
    其刑。又認被告係主動向警坦承施用犯行，且接受驗尿而有
    接受裁判之意思甚明，符合自首之規定，依刑法第六十二條
    前段之規定，裁量後認應減輕其刑，並先加後減之。又被告
    所犯罪名不同，行為時間亦不同，為實質競合之數罪併罰關
    係，應予分論併罰。爰審酌被告不顧國家為其勒戒所生成效
    ，仍再犯之惡行，惟所犯距上次失用時間尚遠，以及所犯施
    用毒品罪行，勢將助長販賣毒品行為之更形猖獗，並影響自
    身之健康，甚至生命權，及有害國家社會之健全發展等犯罪
    手段及所生危害；再審酌其犯罪後於警詢、偵訊及本院審理
    中均坦承犯行，而從輕分別量處如主文所示之刑，並分別諭
    知易科罰金之折算標準，及定應執行刑及諭知易科罰金之折
    算標準，以示懲戒，希被告能痛下決心，革除施用毒品之惡
    行，徹底戒絕毒品危害。
據上論斷，應依刑事訴訟法第二百九十九條第一項前段，毒品危
害防制條例第十條第一項、第二項，刑法第十一條、第四十七條
第一項、第六十二條前段、第五十一條第五款，判決如主文。
本案經檢察官白勝文到庭執行職務
中    華    民    國    100   年    11    月    25    日
                      臺灣桃園地方法院刑事第六庭
                          法  官  錢  建  榮
以上正本證明與原本無異。
如不服本判決，應於判決送達後10日內向本院提出上訴狀（應附
繕本），其未敘述上訴理由者，應於上訴期間屆滿後20日內補提
理由書狀於本院，上訴於臺灣高等法院。
                          書記官  蕭  烈  華
中    華    民    國   100    年    12    月    5     日
附錄論罪科刑法條全文：
毒品危害防制條例第10條規定：
施用第一級毒品者，處 6 月以上 5 年以下有期徒刑。
施用第二級毒品者，處 3 年以下有期徒刑。